臺灣高雄地方法院民事判決
                                    109年度勞訴字第169號
原      告  陳昭分  

訴訟代理人  劉思龍律師
            張雨萱律師
被      告  沈武字  
            溫莎髮型即沈子茗


上二人共同
訴訟代理人  郭銘濬律師
            沈以軒律師
複  代理人  王俊凱律師
上列當事人間請求給付退休金差額等事件，本院於民國111年3月
11日言詞辯論終結，判決如下：
    主    文
被告應連帶給付原告新臺幣貳拾肆萬貳仟伍佰柒拾貳元，及自民
國一百零九年十二月三日起至清償日止，按年息百分之五計算之
利息。
被告應連帶提繳新臺幣陸拾萬柒仟玖佰柒拾伍元至原告勞工退休
金專戶。
前二項所命給付，如其中任一被告為全部或一部之給付，其他被
告於其給付範圍內，同免給付責任。
原告其餘之訴駁回。
訴訟費用由被告連帶負擔四分之一，餘由原告負擔。
本判決第一、二項得為假執行。但被告如各以新臺幣貳拾肆萬貳
仟伍佰柒拾貳元、新臺幣陸拾萬柒仟玖佰柒拾伍元為原告預供擔
保，各得免為假執行。
    事實及理由
一、原告主張略以：
　　原告自民國76年4月6日起受僱於被告沈武字，於姿也美容院
    擔任助理，嗣改任設計師。77年9月14日被調派至姿妮美容
    院，83年3月1日被調派至左營美髮院任設計師，97年7月11
    日被調派至明華髮型、102年6月19日被調派至溫莎髮型。原
    告自76年4月6日起至109年6月30日退休時止，均受僱於同一
    雇主即被告沈武字，上開店家形式上雖為不同商號，然無論
    是以合夥或獨資之商號型態，負責人均為被告沈武字或其子
    沈子茗，為其二人家族關係企業，縱形式上登記為不同商業
    主體，惟實質上則具「實體同一性」，原告雖名義上被變更
    投保單位，惟原告工作內容、薪資條件等均無變更，更遑論
    終止勞動契約、另訂新約或有結清年資、給付資遣費等情，
    顯見原告縱經數度變換勞保投保單位，實際上勞動契約關係
    仍存在於「同一雇主」，原告受僱年資應併計。原告於109
    年6月30日自請退休，被告應給付原告舊制退休金差額214萬
    4063元：蓋原告之年資應合併計算已如上述，則原告之工作
    年資共計33年2月24日，符合勞動基準法（下稱勞基法）第5
    3條第2款「工作25年以上者」自請退休之要件。依勞工退休
    金條例（下稱勞退條例）第9條第1項之規定，原告於勞工退
    休金條例施行前即已受雇於被告沈武字，勞退條例公布後，
    被告沈武字並未取得原告同意，於97年7月片面將原告退休
    金制度變更適用勞退條例，其變更無效，原告仍應繼續適用
    勞基法之退休金規定。又美容美髮業於87年4月1日起適用勞
    基法，依勞基法第55條第1項規定，則原告舊制退休金年資
    應為22年2月29日，共37.5基數【計算式：（15×2)＋7.5＝37.
    5】。又原告退休前6個月平均工資應為8萬9175元【計算式
    ：（72,151元＋86,807元＋83,963元＋81,627元＋74,342元＋136
    ,162元）÷6個月=89,175元（元以下四捨五入）】，則原告
    可請求之舊制退休金應為334萬4063元【計算式：89,175元×
    37.5、=3,344,063元（元以下四捨五入）】，扣除被告已給
    付之120萬元，被告應再給付原告214萬4063元【計算式：3,
    344,063元-1,200,000元=2,144,063元】。退步言，縱認原
    告不適用勞退舊制，被告所提撥之新制退休金亦有不足，應
    連帶提繳新制退休金差額60萬7975元至原告個人勞退專戶：
    被告高薪低報、未依原告實際薪資提撥退休金，原告依勞工
    退休金條例第6條規定，可請求被告補提撥自97年7月11日起
    至109年6月30日止之勞工退休金差額，至原告勞工退休金專
    戶。故被告應連帶補提繳60萬7975元至原告勞工退休金專戶
    。又兩造終止僱傭契約時，因被告於原告任職期間每月僅給
    予原告月休6天，則被告尚積欠國定假日出勤加班費9萬8093
    元、例假日出勤加班費1萬1890元、休息日出勤加班費45萬2
    832元。再原告係自上午9時上班至下午6時下班，共9小時，
    每一工作日延長工時為1小時，則依原告出勤記錄統整原告
    自105年1月1日至109年6月30日延長工時時數合計為1237小
    時，故被告應給付原告延長工時加班費61萬1298元。另依原
    告出勤記錄可知原告未休假天數合計58日，則被告尚積欠特
    休假未休工資23萬1855元。綜上述，如認原告應適用勞工退
    休金舊制，被告應連帶給付原告355萬31元【計算式：舊制
    退休金2,144,063元＋例假日出勤加班費11,890元＋休息日出
    勤加班費452,832元＋國定假日出勤加班費98,093元＋特休假
    未休工資231,855元＋工作日延長工時加班費611,298元＝3,55
    0,031元】；如認原告應適用勞退新制，不得請求舊制退休
    金，則被告應連帶給付原告140萬5968元【計算式：例假日
    出勤加班費11,890元＋休息日出勤加班費452,832元＋國定假
    日出勤加班費98,093元＋特休假未休工資231,855元＋工作日
    延長工時加班費611,298元＝1,405,968元】，並應連帶提繳
    新制退休金差額607,975元至原告個人勞退專戶。爰依勞基
    法第55條第1項、第38條第4項、第39條、第24條第1項第1款
    、第2項、勞退條例第6條、第14條第1項等規定，提起本件
    訴訟。並先位聲明：(一)被告應連帶給付原告355萬31元，
    及自起訴狀繕本送達之翌日起至清償日止，按年息5％計算之
    利息。(二)前項所命之給付，於其中一被告為全部或一部給
    付時，他被告於給付範圍內，免給付義務。備位聲明：(一)
    被告應連帶給付原告140萬5968元，及自起訴狀繕本送達之
    翌日起至清償日止，按年息5％計算之利息。(二)前項所命之
    給付，於其中一被告為全部或一部給付時，他被告於給付範
    圍內，免給付義務。(三)被告應連帶提繳60萬7975元至原告
    勞工退休金專戶。
二、被告答辯略以：
(一)姿也美容院、姿妮美容院、左營美髮院為被告沈武字（下稱
    沈武字）設立經營；明華髮型、溫莎髮型之經營者為沈子茗
    。上開各商號均為獨立商號，雖各該店家均以「姿也髮型」
    商標對外營業，惟二人經營事業之財務、管理、運營均分別
    獨立，且各店股東、出資者、隱名股東等人亦不相同，故彼
    此間之運營實互不干涉。原告曾為明華髮型、溫莎髮型之股
    東，均知悉前開事項。另沈武字所經營之商號與沈子茗經營
    之商號，實為各自獨立經營之事業單位，並無原告所指具實
    體同一性，況被告溫莎髮型即沈子茗（下稱溫莎髮型）亦從
    未否認原告之年資應優惠併計。原告於97年因與其任職左營
    美髮院之同事素有嫌隙，原告不願再與該店同事共事，遂自
    行向當時主管提出想至明華髮型任職之請求，於97年7月11
    日更成為該店的合夥股東以取得營運分紅；於102年沈子茗
    成立溫莎髮型後，為求得更好的發展空間及股東分潤，且不
    願被課徵稅捐，遂與沈子茗約定要隱名投資而改至溫莎髮型
    工作。原告與姿也美容院、姿妮美容院、左營美髮院之勞僱
    關係，至遲應於97年7月10日即已終止，至此原告與沈武字
    及其經營之商號之間的契約關係均已結束，以上之商號與沈
    武字，均與原告無勞雇關係，原告迄今均無法提出曾受僱於
    沈武字之證據，況沈武字現亦非溫莎髮型之代表人，是原告
    之主張實有悖於一貫性審查及重要性審查，故請依法判決駁
    回原告此部分之主張。
(二)原告於97年7月11日自願至明華髮型任職時即已變更雇主，
    開始適用勞工退休金條例之勞退新制；退步言之，縱認為其
    得請求舊制退休金，其適用舊制之退休金年資亦與原告主張
    不符，原告自76年4月6日到職，雖原告各自任職期間應獨立
    計算工作年資，惟溫莎髮型同意寬認原告在職期間之計算方
    式，並依此計算退休年資，基此，原告工作年資既可併計，
    其適用勞基法後之舊制年資，應自76年4月6日起算至97年7
    月原告至明華髮型任職止，則原告得請求之舊制退休金基數
    應僅14.5個基數，又依原告退休前六個月之薪資總額53萬50
    52元計算其平均工資為8萬8683元，則應給付原告之舊制退
    休金應為128萬5904元。扣抵沈子茗已給付的120萬元後，僅
    需再給付8萬5904元。另原告之勞退提繳，雖有調整報繳金
    額情事，然係基於勞資雙方合意，原告亦因此享有利益，實
    行多年形成慣行，今原告反向被告請求補提繳，應屬權利濫
    用；退步言之，如鈞院認此不屬於權利濫用，溫莎髮型有補
    提繳新制勞退金之義務（此為假設語氣），並應於104年11
    月起至109年6月止應按月提撥5526元整（依照原告起訴狀之
    主張）至原告勞退新制帳戶。基此，如應以5526元按月提撥
    勞退數額至原告勞退新制專戶，原告總得請求之數額應為30
    萬9456元【計算式：5526×(2＋12＋12＋12＋12＋6)=309456】，
    扣除溫莎髮型此段期間（104年11月起至109年6月止）已經
    提撥之金額8萬7444元，原告僅能請求溫莎髮型提繳差額22
    萬2012元。
(三)溫莎髮型與原告勞動關係業於109年6月30日因原告退休終止
    。惟溫莎髮型絕無積欠原告加班費等情事，蓋美髮業行業特
    殊性，溫莎髮型係與原告約定為保障底薪，如業績之31％未
    達最低基本工資者，即按最低基本工資發給；而平時則以每
    月業績31％作為薪資酬勞，而此31％之業績酬勞尚包含平日加
    班費、國定假日加班費及休息日加班費，蓋美髮業從業人員
    忙碌的時間均為國人休息之時間，故此時段均會是美髮業從
    業人員掙業績的主要工作時間；此外，依原告工作及生活習
    性，每出勤日都會自行安排休息時間。故原告不可能會有每
    日加班一小時之情況。另原告106年至109年特休未休日數僅
    51日，原告主張106年至109年原告特休未休日數尚有58天，
    實為計算錯誤。
(四)綜上述，原告之主張為無理由等語為辯。並聲明：1.原告之
    訴及其假執行之聲請均駁回。2.如受不利益之判決，被告願
    供擔保請准宣告免為假執行。
三、本院之判斷：
(一)原告以沈武字為被告，是否當事人適格？
　1.按勞工工作年資以服務同一事業者為限。但受同一雇主調動
    之工作年資，及依第20條規定應由新雇主繼續予以承認之年
    資，應予併計。勞基法第57條固定有明文。惟此所謂同一雇
    主，應由前後雇主之經營目的、營業場所、資本構成、經理
    人員、其他從業員工、軟硬體設備及業務執行等情況，而為
    比較判斷（臺灣高等法院98年度勞上字第79號民事判決、最
    高法院102年度台上字第550號民事判決意旨參照）。經查，
    原告自76年4月6日起在姿也美容院擔任助理，後改任設計師
    至77年9月13日止，嗣於77年9月14日起至83年2月28日止在
    姿妮美容院擔任設計師，於83年3月1日起至97年7月10日止
    在左營美髮院擔任設計師，於97年7月11日起至102年6月18
    日止在明華髮型擔任設計師，於102年6月19日起至109年6月
    30日止在溫莎髮型擔任設計師，為兩造陳述一致（見本院卷
    一第416頁、卷二第34、251頁），並核與原告之勞工保險被
    保險人投保資料表（見本院卷一第51頁）大致相符，信屬真
    實；又查，證人吳梅鈴於本院審理時證稱：「（問：溫莎髮
    型是誰與設計師洽談薪資條件？你擔任店長所以是你與原告
    洽談薪資條件的嗎？）答：一、我們一進來姿也髮型時，該
    店的店長就會跟設計師洽談薪資條件，都是以勞工最低薪資
    來告知你目前的底薪，我一開始在建國店的時候是兩萬元，
    但若有業績抽成的金額超過底薪，就以業績抽成的金額作為
    薪資，不另外再加計底薪。我歷來到的每家店都是上述的方
    式來作為薪資條件。二、我是溫莎髮型的店長，但不是我與
    原告洽談薪資條件，因為設計師都是在一開始進入姿也體系
    的時候洽談我剛剛講的薪資條件，換了一家店之後不會另外
    洽談，這是我本身的情形，所以我換了其他店之後並沒有再
    重新洽談薪資條件。幾乎所有的設計師都是上開情形。」等
    語（見本院卷二第130頁），又證人陳思蓉於本院審理時證
    稱：「（問：明華髮型的勞健保及勞退的投保作業是否你在
    做的？）答：中山路總公司在算的，是内部的會計，不是我
    ，也不是沈武字、沈子茗、黃秋樺。」等語（見本院卷二第
    142頁）、證人黃秋樺於本院審理時證稱：「（問：姿也髮
    型連鎖店是否設有總管理處？）答：有設總管理處。」、「
    （問：總管理處與各店之間是如何互動？）答：會做活動的
    宣傳、產品的採購、人力招募、技術研討、資產設備的維護
    、財務，例如薪水、勞健保等。」、「（問：溫莎髮型可否
    自己招募員工？）答：可以，並陳報於總管理處。」、…「
    （問：溫莎髮型可否自己設計促銷活動？）答：可以，一樣
    要陳報總管理處進行審核。」、「（問：為什麼要進行審核
    ？）答：因為我們是連鎖體系，避免分店間有價格上的惡性
    競爭。」、…「（問：你所講的公司開行政會議是什時候會
    開會？參與的人是那些人？）答：行政人員，各店有會計的
    會計要參加，另外各店主任、區經理也要參加，一個禮拜開
    一次會，姿也髮型連鎖體系只有在高雄開分店，會在高雄總
    店開會，設計師兼任店長的人，一個月會參與開會一次。」
    、…「（問：你在溫莎髮型擔任會計所做的會計帳須要交給
    什麼人嗎？）答：我所做的會計帳須要交由總管理處審核，
    總管理處的人員有各自負責的區域，總管理處是位於溫莎髮
    型該棟建物的四樓，我們就只是把帳目拿到四樓。」等語（
    見本院卷二第144至145頁、第148頁、第149頁、第151頁）
    ，是足見原告雖在姿也髮型體系下之各家分店變換勞保投保
    單位，實際上姿也髮型體系下之各家分店係由「同一雇主」
    所經營之事實，堪予認定；再查，原告主張其於被告溫莎髮
    型即沈子茗商號辦理退休，工作年資自76年4月6日起至109
    年6月30日止，經被告溫莎髮型即沈子茗所不爭執，然原告
    已領得之退休金120萬元係由沈武字所匯付（見本院卷一第5
    7頁），且原告任職在溫莎髮型之員工入股一事，亦係由沈
    武字在投資協議書上簽名蓋印（見本院卷一第291頁），足
    見姿也髮型體系下之各家分店之「同一雇主」為沈武字之事
    實，應堪認定。從而，原告以沈武字為被告，具有當事人適
    格。
　2.至被告以原告歷來任職姿也髮型體系下之各家分店之商業登
    記情形，及各商號均各自「經營」與「所有」分離，且各自
    財務獨立，由各商號之合夥人自負盈虧，並無任何實質同一
    性，據以抗辯並無「同一雇主」一情云云，然參酌我國之工
    商事業以中小企業為主，無論以公司或獨資、合夥之商號型
    態存在，實質上多由事業主個人操控經營，且常為類如拼湊
    投標廠商家數之需要、分擔經營風險所需或其他各類之理由
    ，同時成立業務性質相同或相關之多數公司行號，而實質共
    用員工，工作地點大致相同，並常為轉渡企業之經營危機，
    捨棄原企業组織，另立新公司行號，而援用多數原有員工，
    給與相同之工作條件，甚至仍在相同工作廠址工作，上開由
    相同事業主同時或前後成立之公司行號，登記形式上雖屬不
    同之企業，但經營之企業主既相同工作廠址多數相同，且給
    與員工之工作條件亦大致相同，則自員工之立場以觀，甚難
    體認受僱之事業主有所不同，自社會角度檢視，亦難認相同
    之事業主可切割其對員工之契約義務，從而計算勞工之工作
    年資時，對上開『同一事業』之判斷，自不可拘泥於法律上是
    否相同之人格僅作形式認定，而應自勞動關係之從屬情形，
    及工作地點、薪資約定、工作型態等勞動條件，作實質之判
    斷（臺灣高等法院高雄分院103年度勞上易字第8號民事判決
    意旨參照），是原告歷來任職之姿也髮型體系下之各家分店
    僅在形式上以不同商號為商業登記，實則包含員工退休及入
    股事宜均由沈武字決定，足見姿也髮型體系下之各家分店均
    屬沈武字所經營之同一事業，故被告所辯，不足採信。
(二)退休金部分：　　
　1.舊制退休金差額部分：
　①原告主張其於勞退條例施行前即已受雇於沈武字，勞退條例
    公布後，沈武字並未取得原告同意，於97年7月片面將原告
    退休金制度變更適用勞退條例，其變更無效，原告仍應繼續
    適用勞基法之退休金規定云云，為被告否認，並以前詞為辯
    。經查，證人陳思蓉在本院審理時證稱：「（問：就你所知
    你是否知道原告97年至明華髮型任職後，他的退休金制度從
    舊制變成新制？）答：她應該知道，因為我在裕誠髮型時我
    確定公司有讓我們勾選舊制改新制的意願表，有告知員工，
    如果有任何的異動，就會從舊制改成新制。」、「（問：公
    司告知的部分是何時講的？）應該是94年在裕誠髮型時。」
    、「（問：當時公司告知的背景原因，是否是因為勞退新制
    上路，若員工的任職分店有所異動，因此公司有主動告知員
    工？）是。」、「（問：異動是否包括員工自己主動申請調
    店？）是。」等語（見本院卷二第140頁），參以姿也髮型
    連鎖品牌下之各商號均屬沈武字所經營之同一事業，業據本
    院認定如前，是堪信姿也髮型連鎖品牌下之各商號，於94年
    時起均有使各商號之設計師知悉，如任職地點有任何異動，
    均會徵得各設計師之同意，並同時告知退休金制度會從勞退
    舊制改為新制。又查，證人陳思蓉在本院同次審理時亦證稱
    ：「（問：就你的經驗，如果公司對於員工的任職地點有異
    動的話，是否都會徵得員工的同意？）答：員工同意。」、
    「（問：你是否知悉原告為何於97年7月11日從左營美髮院
    至明華髮型任職？）答：大概了解的是在左營美髮院處得不
    開心才調到明華髮型。」、「（問：就你的了解是原告自己
    主動申請的嗎？）答：應該是。」、「（問：就你所知明華
    髮型或姿也髮型的連鎖店會不會任意調動設計師？）答：徵
    得員工同意。」、「（問：一定要徵得員工同意的原因為何
    ？）答：因為設計師的客源有區域性，會影響自己的業績，
    所以一定要徵得員工同意。」等語（見本院卷二第139至140
    頁），考之原告薪資係以業績31％計算，則原告薪資多寡端
    視其業績高低，審酌髮型設計師客源確實具有地域性，是堪
    信原告係自願由左營美髮院至明華髮型任職。再參酌我國於
    94年7月變更勞工之退休金制度，而於勞退新制施行前，政
    府廣為進行宣傳新制之背景下，則原告主張其勞工退休金制
    度於97年7月變更為適用勞退新制一事，未經其同意云云，
    實難採信屬實。
　②綜上，原告自左營美髮院自願至明華髮型任職時，已同意變
    更適用勞退新制之勞工退休制度，則原告於退休後始主張其
    應適用勞退舊制，並據此計算舊制退休金，於法不符。再查
    ，原告在姿也髮型連鎖店工作年資既可併計，則原告適用勞
    基法後之舊制年資，應自76年4月6日起算至97年7月原告至
    明華髮型任職止，則按107年度台上字第587號民事判決意旨
    計算原告應適用舊制年資計算退休金之基數為14.5個基數。
    又原告退休前6個月之薪資分別為13萬6162元、7萬4342元、
    8萬1627元、8萬3963元、8萬6807元、7萬2151元，總額為53
    萬5052元（見本院卷一第231頁），則按勞基法第2條第4款
    規定計算原告退休前1個月平均工資為8萬8683元【計算式：
    535052÷181(日）×30日＝88683，元以下四捨五入】，乘以14
    .5個基數後，原告舊制退休金應為128萬5904元（計算式：8
    8683×14.5＝0000000，元以下四捨五入）。經扣除原告已自
    沈武字處領得120萬元退休金後，原告請求再給付舊制退休
    金8萬5904元（計算式：0000000－0000000＝85904），為有依
    據。
　2.補提繳新制退休金差額部分：
  ①被告雖辯稱：原告之勞退提繳，雖有調整報繳金額情事，然
    係基於勞資雙方合意，原告亦因此享有利益，實行多年形成
    慣行，今原告反向被告請求補提繳，應屬權利濫用云云，然
    按「雇主應為適用勞工退休金條例之勞工，按月提繳退休金
    ，儲存於勞工保險局設立之勞工退休金個人專戶。」、「雇
    主應為第七條第一項規定之勞工負擔提繳之退休金，不得低
    於勞工每月工資百分之六。」、「雇主未依本條例之規定按
    月提繳或足額提繳勞工退休金，致勞工受有損害者，勞工得
    向雇主請求損害賠償。」，勞退條例第6條第1項、第14條第
    1項、第31條第1項分別定有明文，又勞退條例係於93年6月3
    0日公布並於94年7月1日施行，則被告應自97年7月11日起按
    月為原告提繳勞工退休金至其勞退專戶，自屬當然。次按「
    為增進勞工退休生活保障，加強勞雇關係，促進社會及經濟
    發展，特制定本條例。勞工退休金事項，優先適用本條例。
    本條例未規定者，適用其他法律之規定。」勞退條例第1條
    已有明文，且雇主應為勞工每月提撥勞工退休金至勞工專屬
    帳戶，如雇主未依規定按月提繳或足額提繳勞工退休金，致
    勞工受有損害，勞工得向雇主請求損害賠償，此於勞退條例
    第31條第1項亦有規定，足見為勞工提繳足額退休金乃法律
    強制規定雇主之義務，具有相當公益性，不得逕由私法約定
    予以取代，是原告請求被告提繳低報薪資而未依法提繳之退
    休金差額至其勞退專戶，係勞工權利正當行使，不因原告是
    否有同意被告高薪低報或與被告協商而有所差別，故被告前
    述辯詞，並無可採。
  ②按雇主應為適用勞工退休金條例之勞工，按月提繳退休金，
    儲存於勞工保險局設立之勞工退休金個人專戶。雇主每月負
    擔之勞工退休金提繳率，不得低於勞工每月工資百分之六，
    勞退條例第6條第1項、第14條第1項定有明文。依同條例第3
    1條第1項規定，雇主未依該條例之規定按月提繳或足額提繳
    勞工退休金，致勞工受有損害者，勞工得向雇主請求損害賠
    償。該專戶內之本金及累積收益屬勞工所有，僅於未符合同
    條例第24條第1項所定請領退休金規定之前，不得領取。是
    雇主未依該條例之規定，按月提繳或足額提繳勞工退休金者
    ，將減損勞工退休金專戶之本金及累積收益，勞工之財產受
    有損害，自得依該條例第31條第1項規定請求損害賠償；於
    勞工尚不得請領退休金之情形，亦得請求雇主將未提繳或未
    足額提繳之金額繳納至其退休金專戶，以回復原狀（最高法
    院101年度台上字第1602號裁判要旨參照）。被告雖辯稱：
    補提繳勞退金之期間應於104年11月起至109年6月止，因工
    資清冊依法應保存五年，逾此期間，原告請求補提繳勞退金
    ，自應就有利於己之事負舉證責任云云，然觀之被告提供之
    原告薪資明細可知，原告每月應領薪資幾乎均逾8萬9990元
    ，且溫莎髮型亦陳稱：因原告為其承認原告自76年4月6日起
    之工作年資乃因原告為優秀員工等語，又被告亦自承原告任
    職於左營美髮院、明華髮型、溫莎髮型時，均有入股並擔任
    合夥人、隱名合夥人（見本院卷二第5頁），可見原告確實
    為紅牌設計師，則原告每月薪資以業績31％計算之下，實領
    月薪至少有8萬9990元一事，應堪認定屬實。從而，原告自9
    7年7月至109年6月共計144個月，按月以實領月薪8萬9990元
    之勞退金提繳級距9萬2100元計算提繳6％勞退金5526元，計
    算所得之補提繳勞退金79萬5744元，應可採認，經扣除原告
    勞退專戶已提繳之勞退金18萬7769元，是原告請求補提繳勞
    退金60萬7975元（計算方式：79萬5744元－18萬7769元＝60萬
    7975元），為有依據。
(三)原告請求給付休息日出勤工資、例假日出勤加班費、國定假
    日出勤工資、平常日延長工時工資，有無理由？
    按「默示意思表示係以言語文字以外之其他方法，間接使人
    推知其意思，原則上與明示之意思表示有同一之效力」（最
    高法院86年度上字第3609號判決要旨參照）。次按，工資由
    勞雇雙方議定之，但不得低於基本工資，勞基法第21條第1
    項定有明文。又勞雇雙方於勞動契約成立之時，係基於平等
    之地位，勞工得依雇主所提出之勞動條件決定是否成立契約
    ，則為顧及勞雇雙方整體利益及契約自由原則，如勞工自始
    對於勞動條件表示同意而受僱，亦即勞雇雙方於勞動契約成
    立時，係約定例假、國定假日及延長工時之工資給付方式，
    且所約定工資又未低於基本工資加計假日、延長工時工資之
    總額時，即不應認為違反勞基法之規定，勞雇雙方自應受其
    拘束，勞方事後不得任意翻異，更行請求例、休假日及延長
    工時之加班工資。易言之，關於勞工應獲得之工資總額，原
    則上得依工作性質之不同，任由勞、雇雙方予以議定，僅所
    議定之工資數額不得低於主管機關所核定之基本工資，此種
    工資協議方式，並不違背勞基法保障勞工權益之意旨，且符
    合公平合理待遇結構，則雙方一旦約定，即應依所議定之工
    資給付收受，不得於事後反於契約成立時之合意，主張更高
    之勞動條件。是以，如勞動條件未違反基本工資之規定，則
    勞工自不得再行請求（最高法院85年度台上字1973號、102
    年度台上字第1660號、108年度台上字第1540號判決、100年
    度台上字第1256號判決意旨參照)。經查，原告長期受領依
    業績計算之薪資，應已將假日顯著較高的業績充分計算，則
    原告應於自行排班與每月收受薪資時，即已知情薪資給付方
    式包括平日加班費、國定假日加班費及例休日加班費，原告
    既從未表示反對，應已默示同意該給付方式，又原告受領薪
    資遠高於原告基本工資加計依基本工資計算之平日加班費、
    國定假日、例休日加班費，亦未違反勞基法第21條之規定，
    且亦高於美髮業界之平均水準，故堪認此約定薪資之計算方
    式並無損於原告權利，合於衡平原則，從而，原告按月依該
    月份之業績31％所計算之獎金，即已包含原告每月之保障底
    薪所計算出每月原告應有之延長工時工資、休息日出勤工資
    、例假日出勤加班費、國定假日出勤工資，從而，原告再請
    求給付前開加班費云云，並無可採。
(四)原告請求特休未休工資部分：
  1.按勞動基準法第38條第1項規定：「勞工在同一雇主或事業
    單位，繼續工作滿一定期間者，應依下列規定給予特別休假
    ：一、六個月以上一年未滿者，三日。二、一年以上二年未
    滿者，七日。三、二年以上三年未滿者，十日。四、三年以
    上五年未滿者，每年十四日。五、五年以上十年未滿者，每
    年十五日。六、十年以上者，每一年加給一日，加至三十日
    為止。」，又同法第38條第4、6項分別規定：勞工之特休假
    ，因年度終結或契約終止而未休之日數，雇主應發給工資；
    勞工依本條主張權利時，雇主如認為其權利不存在，應負舉
    證責任，則於前揭勞動基準法106年1月1日施行後，如勞工
    於年度終結或契約終止時，有特休假未休完之日數，即得請
    求雇主發給特休假未休日數之工資，倘雇主認其權利不存在
    ，即應由雇主負舉證責任。
  2.查原告之工作年資應自76年4月6日起算，已如前述，是其依
    勞基法第38條第3、4款規定，原告於106年迄至109年6月30
    日退休離職時之每週年特別休假日數各為30日，應堪認定。
    又查，溫莎髮型製作之已休日期明細表（見本院卷一第71頁
    ），其上所記載之已休日期係指「特休假」一事，經證人陳
    思蓉、黃秋樺證述在卷（見本院卷二第143、149頁），則堪
    認溫莎髮型製作之已休日期明細表，其中原告欄位係指原告
    在溫莎髮型已休特休假日期明細表，再考之原告之打卡單僅
    有「事假」、「休」、「年假」三種假別，其中記載「年假
    」之日期核與原告在溫莎髮型已休特休假日期明細表大致相
    符，準此計算，原告106年至109年6月之特休已休日數為67
    日（見附表二「特休假已休天數」），是原告特休未休日數
    尚有53日（見附表二「特休假未休天數」），至原告逕將其
    於106年2月、107年3月、107年9月、108年2月、108年10月
    、109年1月與國定假日同日之特休假，直接算入國定假日之
    休假，實為計算錯誤，無足可採。從而，原告請求特休未休
    之日數為53日，為有依據。
　3.另被告抗辯原告之特休未休工資應以須扣除業績獎金後之「
    平日工資」計算，而非按「平均工資」計算云云，然有關原
    告月薪之約定，雖以基本工資保底並以業績31％計算，但原
    告係屬紅牌設計師，於106年起計算特休未休工資之期間，
    原告每月業績金額甚高（如附件一薪資表「業績」欄位），
    則其月薪顯無可能僅為基本工資，是原告自106年起特休未
    休補償工資自當以平均工資計算，被告所辯，無足可採。準
    此，依原告退休前6個月之平均工資8萬8683元，換算日薪為
    2956元（計算式：88683÷30日＝2956，元以下四捨五入），
    依此計算，原告請求給付特休未休工資15萬6668元（計算式
    ：2956×53日＝15萬6668元），為有理由。
(五)按不真正連帶債務，係數債務人基於不同之債務發生原因，
    就同一內容之給付，對於同一債權人各負全部給付義務，因
    一債務人給付，他債務人即同免其責任。其各債務發生之原
    因既有不同，僅因相關法律關係偶然競合，致對同一債權人
    負同一內容之給付（最高法院92年度台上字第1540號判決參
    照）。查本件原告請求雇主給付舊制退休金、特休假未休工
    資暨補提繳勞退金至勞退專戶，沈武字為原告之實質上雇主
    ，與溫莎髮型即沈子茗具有實體上同一性，應負連帶給付責
    任，共同給付原告並補提繳勞退金。惟被告所負連帶責任，
    其客觀上具有同一給付目的，揆諸前揭說明，屬不真正連帶
    債務關係。是任一被告如已為全部或一部之給付，其餘被告
    就其已履行之範圍內，即可免給付義務。
(六)綜上所述，原告依勞基法第55條第1項、勞退條例第6條第1
    項、第14條第1項、第31條第1項等規定，請求被告連帶給付
    24萬2572元（含舊制退休金8萬5904元、特休假未休工資15
    萬6668元），及自起訴狀繕本送達被告翌日即109年12月3日
    （見本院卷一第85、95頁送達證書）起至清償日止，按年息
    5％計算之利息，並連帶提繳60萬7975元至原告勞工退休金專
    戶；前述所命給付，如其中任一被告為全部或一部之給付，
    其他被告於其給付範圍內，同免給付責任，為有理由，應予
    准許；至原告逾此範圍之請求，則無理由，應予駁回。
五、本判決原告勝訴部分係法院就勞工之請求為被告即雇主敗訴
    之判決，依勞動事件法第44條第1項規定，應依職權宣告假
    執行；並依勞動事件法第44條第2項規定，酌定相當擔保金
    額同時宣告被告預供擔保後得免為假執行。
六、本件事證已臻明確，兩造其餘攻擊防禦方法及所提證據，經
    審酌後，均於判決結果不生影響，爰無庸逐一論駁。至被告
    雖具狀列載其認為證人吳梅鈴在本院審理時之證述情節涉及
    偽證（見被告民事答辯四狀第21至26頁即本院卷二第203至2
    08頁）等語，然證人吳梅鈴該部分之證詞，均於判決結果不
    生影響，併此敘明。
七、訴訟費用負擔之依據：民事訴訟法第79條、第85條第1項第2
    項。
中　　華　　民　　國　 111　　年　　4　　月　　11　　日
                  勞動法庭法　官　  黃顗雯
以上正本係照原本作成。
如對本判決上訴，須於判決送達後20日內向本院提出上訴狀。如
委任律師提起上訴者，應一併繳納上訴審裁判費。　　　　　　
中　　華　　民　　國　　111 　年　　4 　　月　　11　　日
                          書記官    江俐陵